Pièces isolées, collections et papiers d'érudits. Tome 6.
Archives nationales
- Pièces diverses entrées en 1958 et 1981., AB/XIX/3860
  - Documents concernant notamment l'affaire Humbert et l’héritage Crawford., 1863-1904; AB/XIX/3860; Dossier 1
    Prospectus imprimé des élections d'octobre 1885.
    Lettre de Romain d'Aurignac à Mme Sajous. Avril-mai 1887.
    Actes et contrat entre le marquis de Château-Morand et M. et Mme F. Humbert pour paiement de 29000 francs et intérêts. 2 pièces. Mai 1881, mai 1882.
    Lettre et requête de Mme veuve Humbert pour une créance à rembourser à Albert Millaud. 2 pièces. 1888-1889.
    Minute de lettre de Th. Humbert au rédacteur du Temps. 1902.
    Lettre de G. Humbert. 1er août 1902.
    Lettres de Mlle E. Humbert. 2 pièces. 1904 et s. d.
  - Documents concernant des terres et maisons situées à Vanves (Hauts-de-Seine) et Château-Thierry (Aisne)., 1408-1566; AB/XIX/3860; Dossier 2
    Entrée n° 2858: don de Mme Reyniers (18 mai 1981).
    - Vente par Michaud et Simonnet d'Essars à Jehan Jamet, procureur général au Châtelet de Paris, de vignes et de la moitié d'une maison à Vanves (Hauts-de-Seine). 1 pièce parchemin, sceau manquant. 5 juillet 1408.
    - Échange entre Robert Ragot, marchand à Nogentel (Aisne), d'une part, et Jean Soucieulx, boulanger à Chézy-sur-Marne (Aisne), d'une maison à Château-Thierry (Aisne) contre des pièces de terre à Chézy et Nogentel et une maison au lieu-dit Harmendot. 1 pièce parchemin, sceau manquant. 9 avril 1566.
  - Photocopie de documents concernant Mme de Maintenon achetés par la Musée de Versailles (Yvelines)., 1709-1716; AB/XIX/3860; Dossier 3
    Entrée sans numéro: don de la maison Charavay (décembre 1981).
    [Ces documents sont également conservés aux Archives nationales sous forme de microfilm (cote 539Mi)].
    - Documents relatifs à la bulle Unigenitus: lettres de Benard de Rezay, évêque d'Angoulême (Charente). 12 pièces. 1712-1714.
    - Lettre du chanoine Bégon au cardinal de Noailles. 1716.
    - Lettres adressées à Mlle d'Aumale afin de transmettre des condoléances à Mme de Maintenon à l'occasion de la mort de Louis XIV. 1715.
    - Pièces relatives au mariage secret de Louis XIV et de Mme de Maintenon (Godet des Marais, Mme de Boufflers).
    - Lettres de Mlle d'Aumale à divers. 1709-1715.
    - Lettres de Mme de Maintenon à: curé de Saint-Sulpice; Milon de Rigny, évêque de Condom (Gers); Le Normand, évêque d'Évreux (Eure); Rousseau de La Parisière, évêque de Nîmes (Gard); de Chateauneuf de Rochebonne, évêque de Noyon (Oise); Languet de Gergy, évêque de Soissons (Aisne), etc.
    - Lettres adressées à Mme de Glapion par: la maréchale de Gramont; la maréchale de Noailles; Pontchartrain; le cardinal de Bissy; le cardinal de Rohan; Jacques Maboul, évêque d'Alet (Aude); Claude-Maur d'Aubigné, évêque de Rouen (Seine-Maritime); François Madot, évêque de Chalon-sur-Saône (Saône-et-Loire); etc. 1709-1715.
- Papiers de Françoise Lehoux., AB/XIX/3861-AB/XIX/3864
  Entrées n° 3078 et 3344: dons de Françoise Lehoux (17 novembre 1982, 12 juin 1985).
  Françoise Lehoux (1902-1991) est archiviste paléographe (promotion de 1934). Après des débuts à la Bibliothèque nationale, elle poursuit l'essentiel de sa carrière au CNRS. Elle publie notamment Jean de France, duc de Berri: sa vie, son action politique (1340-1416), en 1968 puis Le Cadre de vie des médecins parisiens aux XVIe et XVIIe siècles en 1976.
  - Notes ayant servi à la rédaction de son ouvrage Le Cadre de vie des médecins parisiens aux XVIe et XVIIe siècles (1/3)., AB/XIX/3861
    [Il s'agit de notes prises à partir de documents du Minutier central des notaires des Archives nationales].
    Dossier 1. Apothicaires: notes sur les épiciers-apothicaires parisiens au XVIe siècle; correspondance relative aux recherches de F. Lehoux (1976); listes d'épiciers-apothicaires parisiens aux XVIe et XVIIe s.
    Dossier 2. Chirurgiens-barbiers: dossiers personnels établis à partir des inventaires après décès et contrats de mariages des chirurgiens-barbiers parisiens.
  - Notes ayant servi à la rédaction de son ouvrage Le Cadre de vie des médecins parisiens aux XVIe et XVIIe siècles (2/3)., AB/XIX/3862
    Dossiers personnels de médecins cotés 1 à 40. 1508-1613.
  - Notes ayant servi à la rédaction de son ouvrage Le Cadre de vie des médecins parisiens aux XVIe et XVIIe siècles (3/3)., AB/XIX/3863
    Dossiers personnels de médecins cotés 41 à 76. 1613-1665.
  - Copies et analyses de documents ayant servi à Françoise Lehoux pour son ouvrage Jean de France, duc de Berri: sa vie, son action politique (1340-1416)., AB/XIX/3864
    Sept dossiers de notes prises aux Archives nationales dans les archives du Trésor des Chartes (cartons J/181/B, 182, 183, 185/A, 185/B, 186/A, 186/B, 187/A, 187/B et 188) et dans les registres des Monuments historiques (KK//6, ff° 250-257) et dans deux manuscrits de la Bibliothèque nationale complétant ce registre.
- Collection Dauvergne., AB/XIX/3865-AB/XIX/3875
  Entrée n° 3049: legs Robert Dauvergne (11 juillet 1983).
  Consulter l'inventaire pour voir le détail des articles.
  Collection Robert Dauvergne (1298-1956).
- Fonds Jacqueline Chaumié., XXe siècle; AB/XIX/3876-AB/XIX/3883
  Entrée n° 2849: don de Marthe Chaumié (28 octobre 1979).
  Fonds Jacqueline Chaumié (XXe siècle).
- Pièces diverses entrées entre 1956 et 1979., AB/XIX/3884
  - Complément des papiers Falgairolles., 1437-1897; AB/XIX/3884; Dossier 1
    Entrée n° 2825: don de Mme de Falgairolles (15 mai 1979).
    - Documents relatifs aux familles: d'Assas de Moutardier d'Aguze (1787-1874); Barnier (1676-1712); Batifol (Jean), époux d'Isabeau Huguet de Fournel, diocèse de Mende (1586); de Cabassolles (Séguin de Cabassolles et de Bry de Cabassolles) (1634-1814).
    - Pièces diverses concernant le bas-Languedoc (comptes sur papier). XVe s.
    - Généalogie de la famille Guiraud. 1897.
    - Divers documents relatifs au lieu de Margueritte (Gard). XVe-XVIIe s.
    - Famille Majanelle, de Vauvert (Gard). 1792.
    - Famille Vacher, de Vauvert (Gard). 1792.
    - Comptes des consuls de Vers (Gard). 1437.
    Le fonds Falgairolles donné en 1932 aux Archives nationales (entrée n° 464) et coté à l'origine en AB/XIX/1208-AB/XIX/1456 a été transféré aux Archives départementales du Gard en juin 1990 et recoté en 85 J.
  - Rapport de course des officiers Sauzet, Prully et Bonnerie, à bord du « Léonidas », adressé à Vilar, ministre plénipotentiaire à Gênes (Italie)., 27 février 1796; AB/XIX/3884; Dossier 2
    Entrée n° 1036: achat à la Librairie Myers (16 mars 1956).
  - Papiers de l'écrivain Henry Roujon. 27 pièces., 1893-1912; AB/XIX/3884; Dossier 3
    Entrées n° 1229 et 1367: achats chez Janvier (12 juillet 1956 et 25 novembre 1957).
    - Lettres et cartes adressées par Raymond Poincaré à Roujon, directeur des Beaux-Arts. 1893-1900 et s. d.
    - Lettres adressées à Roujon par: Albert Besnard; Eugène Carrière; Édouard Detaille; Edmond Cot. 1893-1912.
  - « Apologie du sieur de Saint-Germain », adressée par lui-même à la Reine régente [Anne d'Autriche]., 1643; AB/XIX/3884; Dossier 4
    Entrée n° 1258: achat à la librairie Clavreuil (24 octobre 1956).
    Mathieu de Morogues, sieur de Saint-Germain, est aumônier et prédicateur de la Reine.
  - Lettres a. s de Manuel Ruiz Zorrilla, ancien président du Conseil espagnol et chef du Parti républicain, à Lockroy. 34 pièces., 1883-1889; AB/XIX/3884; Dossier 5
    Entrée n° 1293: achat à la librairie Desgranges (22 décembre 1956).
  - Documents divers concernant: des musiciens des XVIIIe et XIXe s; les hymnes révolutionnaires; le Conservatoire de Paris., 1789-1905; AB/XIX/3884; Dossier 6
    Entrée n° 1975: papiers provenant du Conservatoire de musique et transmis par la section contemporaine des Archives nationales (29 octobre 1965).
    Carte de Paul Déroulède à une dame. S. d.
    Lettre de Lesage, président du comité du district des Filles-Saint-Thomas (Paris), concernant Sarrette, membre de ce comité. 24 juillet 1789.
    Copies de pièces relatives aux facteurs de pianos Érard frères, brevet royal. 3 pièces. 1816-1819.
    Dossier concernant le musicien François-Joseph Gossec et les hymnes révolutionnaires.
    Page de titre d'épreuves du livre de Constant Pierre Musique des fêtes et cérémonies de la Révolution française.
    Notes manuscrites sur Gossec. 2 pièces. S. d.
    Hymne chantée à Versailles (Yvelines) à la fête de l'Éternel (mss.). 20 prairial an II (8 juin 1794).
    La souveraineté du Peuple, par Vieilh de Boisjolin. 30 ventôse an VII (20 mars 1799).
    Hymne pour la fête de la jeunesse, de Parny.
    Poésies non datées: odes; élégie sur la mort du général Hoche; romance attribuée à Méhul. 3 pièces. S. d.
    Pièces de circonstance, non datées et sans signature: plantation d'arbre de la Liberté; chant de la Paix; Ode sur les droits de la Nation (par Eusèbe Salverte); hymnes à la Liberté, à la Reconnaissance; Hymne des époux pour la célébration des mariages dans les grandes et les petites communes; Hymne de la naissance; hymne sur l'évacuation du territoire français; panégyrique des femmes; romances. 13 pièces.
    Note sur Roland à Roncevaux, chant de guerre.
    Note sur Legouvé et l' Hymne à la mort. S. d.
    Partitions préparées pour la gravure par Constant Pierre. S. d.
    Lettres a. s. adressées au compositeur Henri Rabaud par le directeur du Gemengd koor d'Amsterdam (Pays-Bas), au sujet de l'interprétation de son œuvre La fille de Roland (p. j.: livrets) [en néerlandais]. 3 pièces. 1905.
    Certificat décerné par la section de la Fontaine de la rue Montmartre (Paris) à Bernard Sarrette. 9 sept. 1792.
    Confirmation dans le grade de chevalier de la Légion d'honneur des musiciens Sarrette, Cherubini, Jean-Xavier Lefèvre et Fréderic-Nicolas Duvernoy. 3 pièces. 1814-1815.
    Indemnité accordée à Sarrette par le ministre de l'Intérieur. 2 pièces. 11 janvier et 13 mars 1816.
    Certificat pour une entrée gratuite à l'Opéra. 29 avril 1828.
    Accusé de réception par Bottée de Saulmon, bibliothécaire du Conservatoire, du manuscrit du Premier en date, de Catel. 16 mai 1832.
    Certificat d'entrée gratuite à la Comédie-Française accordé à Sarrette. 3 avril 1834.
    Règlement imprimé de la société L'Essai musical, par A. Elwart. 19 mai 1847.
    Notes provenant de Charles Malherbe, archiviste puis bibliothécaire de l'Opéra: listes de lauréats des concours d'harmonie du Conservatoire entre 1798 et 1872.
  - Papiers du lieutenant Aimé-Louis-Léonor Dubosc de Radepont., 1833-1835; AB/XIX/3884; Dossier 7
    Entrée n° 1993: achat à Georges Thomas (8 février 1966).
    - Conseils médicaux donnés par le Dr Lacroix à un officier partant pour l'Afrique. S. d.
    - Note manuscrite de Georges Thomas sur le lieutenant de Radepont.
    - Nomination du lieutenant de Radepont, « employé aux travaux de la carte de France » à Oran (Algérie) (signature de Soult). 15 mars 1833.
    - « Rapport sur la position d'Arzew (Algérie) après la prise de cette ville », mémoire adressé au général Desmichels. Juillet 1833.
    - Correspondance adressée par le lieutenant de Radepont à la marquise de La Londe. 5 pièces. 1833-1834.
    - Compte rendu par le colonel Duverger au géneral Desmichel de l'attaque de Mostaganem (Algérie) par les Arabes (3-9 août 1833). 18 août 1833.
    - Rapport du lieutenant de vaisseau Bérard au gouverneur de la province d'Oran (Algérie) sur la côte de Rio Salto (Mers el Kebir). 3 octobre 1833.
    - Lettres du général de Fitz-James, commandant de Mostaganem, au lieutenant de Radepont. 2 pièces. 26 novembre 1833, 30 juill. 1834.
    - Journal du voyage d'Oran à Mostaganem et de Mascara à Mostaganem (itinéraire joint). 2 cahiers. 23 mars-23 mai 1834.
    - Minute du rapport adressé par le général Desmichels au général Voirol, gouverneur, sur les conséquences d'un traité de paix avec Abd el-Kader qu'il soutient (rédigé par le lieutenant de Radepont). 2 pièces. 25 juillet 1834.
    - Passeport du lieutenant de Radepont. Oran, 15 sept. 1834.
    - Lettre a. s. du général Desmichel au lieutenant de Radepont. 29 février 1834.
    - Lettre a. s. de J.-B. de Maligny, sur la bataille de la Macta. 14 juill. 1835.
    - P. j.: deux textes en arabe. S. d.
- Correspondance reçue par Gaston Calmette, directeur du Figaro., 1871-1911; AB/XIX/3885
  Entrée n° 1979: achat (23 décembre 1965).
  Dossier 1. Lettres A à D.
  Aremberg (prince d'). 14 pièces. 1887-1891.
  Baihaut (Charles), ancien ministre des Travaux publics. 2 pièces. 1896. P. j.: coupure de presse.
  Baudin (Pierre). 8 pièces. 1900 et s. d. P. j.: 3 portraits.
  Béranger (René). 2 pièces. 1886, 1896.
  Bernheim (Adrien). 23 pièces. 1903-1904.
  Bocher (Édouard). 6 pièces. 1888-1890. P. j.: épreuve corrigée de la protestation du prince Philippe d'Orléans (prince Gamelle); coupures de presse.
  Cochin (Denis). 6 pièces. 1895 et s. d. P. j.: portrait.
  Constans (Ernest), député. S. d. P. j.: portrait et coupures de presse sur le château de Saint-Bel (Aveyron).
  Crozier (Philippe). 9 pièces. 1896-1902.
  Delafosse (Jules). 29 pièces. 1893-1896. P. j.: coupures de presse.
  Decauville (Paul). 3 pièces. 1895.
  Dion (marquis de). 2 pièces. 1900 et s. d. P. j.: presse, photos.
  Dubosc (Antonin). 1 pièce. S. d.
  Dugué de la Fauconnerie. 23 pièces. 1892-1911. P. j.: 2 photographies.
  Dossier 2. Lettres E à Le.
  Esquirou de Perieu. 5 pièces. 1871-1873.
  Fabre (Joseph). 7 pièces. 1899 et s. d. P. j.: portrait.
  Fortoul (Hyppolite). 1 pièce. S. d.
  Freycinet (Charles-Louis de). 9 pièces. 1899 et s. d. P. j.: 4 photographies.
  Goblet (René). 5 pièces. 1894-1989. P. j.: 3 photographies.
  Grandmaison (Georges de), député. 3 pièces. S. d.
  Hugues (Clovis). 9 pièces. 1887-1893. P. j.: 2 portraits.
  Jonnart (Célestin). 6 pièces. 1899-1908. P. j.: portrait.
  La Forge (Anatole de). 8 pièces. 1882-1890.
  Lannessan (A. de). 6 pièces. 1899-1902. P. j.: portrait.
  Lefèvre-Pontalis (Antonin). 103 pièces. 1892-1904.
  Lemire (abbé). 2 pièces. 1903 et s. d. P. j.: 2 photographies.
  Léon (prince de). 1 pièce. S. d. P. j.: photographie, notice.
  Dossier 3. Lettres Li à M.
  Liégeard (Stéphen). 83 pièces.
  Liégeard (Mme Stéphen). 14 pièces. 1885-1903. P. j.: manuscrits, photographies, coupures de presse.
  Lockroy (Édouard). 1 pièce. Juin 1899. P. j.: 2 photographies.
  Marcère (M. de). 6 pièces. 1899 et s. d. P. j.: presse.
  Méline (Jules). 3 pièces. 1898. P. j.: portraits, coupures de presse, cartes.
  Mollard (Armand), directeur du protocole. 4 pièces. 1899-1900.
  Mun (Albert de). 42 pièces. 1891-1910. P. j.: cartes, portraits, coupures de presse.
  Dossier 4. Lettres N à S.
  Naquet (Alfred). 30 pièces. 1894.
  Pierre (Eugène), secrétaire général de la Chambre des députés. 1 pièce. 1901.
  Proust (Antonin). 9 pièces. 1882-1903. P. j.: notice.
  Rambaud (Alfred). 6 pièces. 1886-1899. P. j.: photographies et coupures de presse.
  Ribot (Alexandre Félix). 3 pièces. 1912.
  Roche (Jules). 25 pièces. 1888-1900. P. j.: manuscrits d'articles et coupures de presse.
  Rouvier (Maurice). 2 pièces. S. d.
  Stoullig (Edmond). 3 pièces. S. d.
  Strauss (Paul). 1 pièce. 25 juin 1903.
- Collection Thomas Phillipps., AB/XIX/3886-AB/XIX/3947
  Entrée n° 3167: achat à la Librairie Kraus (NewYork, États-Unis) (octobre 1983).
  Collection Thomas Phillipps (XVIIIe-XIXe siècles).